【裁判字號】    88,自,55
【裁判日期】    890125
【裁判案由】    詐欺
【裁判全文】
臺灣屏東地方法院刑事判決                            八十八年度自字第五五號
    自  訴  人  乙○○○股份有限公司  設台北市○○○路○段三十號二樓
    代  表  人  丙○○
    被      告  甲○○
右被告因詐欺案件，經自訴人提起自訴，本院判決如左：
    主  文
甲○○連續意圖為自己不法之所有，以詐術使人將本人之物交付，處有期徒刑參月。
    事  實
甲○○於屏東縣長治鄉進興村下寮巷六六之一號開設養豬場，明知其於八十三年三月
間向高雄區中小企業銀行設定最高限額抵押權後借得之新台幣（下同）一千三百餘萬
元，因其無資力而自八十五年四月間起即未按期清償，且該借款業經本院於八十五年
九月十一日核發支付命令並於同年十月二十三日確定；另其於八十四年七月間向台灣
土地銀行設定最高限額抵押權後借得之一千餘萬元，及向其他人購買飼料之貨款一百
餘萬元，於該段期間，亦因無資力而均未按期清償，其支付能力已甚為薄弱，隨時有
完全不能支付之虞，竟意圖為自己不法之所有，基於屆時如不能支付貨款亦不違反其
本意之概括犯意，於八十五年八月十三日，首次向設於台北市○○○路○段三十號二
樓之乙○○○股份有限公司（下稱茂生公司）購買飼料時，隱瞞其上開經濟情況，並
詐稱其經濟情況及信用良好，使茂生公司誤以其信用及經濟情況良好而陷於錯誤致答
應售予其飼料，而自八十五年八月十三日起至同年十一月十六日，連續向茂生公司詐
購飼料十五次，總計價值達六十六萬一千八百一十三元。嗣因茂生公司請求被告付款
時，被告均不給付，茂生公司始知受騙。
    理  由
一、訊據被告甲○○雖坦承向自訴人購買上揭飼料之事實，惟矢口否認犯行，辯稱：
    並無詐欺犯意，未清償自訴人之飼料款係因其所養之豬隻感染口蹄疫遭撲殺，致
    無收入始未付款云云。經查：
（一）、被告於八十三年三月間向高雄中小企業銀行借得之一千三百餘萬元；於八十
        四年七月間向台灣土地銀行借得之一千餘萬元；向其他人購買飼料之貨款一
        百餘萬元等合計共二千餘萬元之債務，因其無資力而自八十五年四月間起即
        未按期清償之事實，業據被告坦承在卷，並有本院八十六年度執字第五八六
        四號、第八八００號、第九六０九號民事執行卷宗，及八十五年度促字第八
        六八一號支付命令在卷可稽；又被告於購買飼料時，隱瞞其上開經濟情況，
        並詐稱其經濟情況及信用良好，使茂生公司誤信之而陷於錯誤致答應售予飼
        料十五次，總計價值達六十六萬一千八百一十三元等情，並經自訴人詳細指
        述在卷，並提出銷貨憑單十五張在卷可佐。
（二）、又經濟困難之人雖非不得營業，惟如與不知其經濟情形之人往來，因其負債
        龐大，情況特殊，如隱瞞實情而向他人訂購貨物，因隨時有陷於完全不能付
        款之危險，則屆時自無法給付貨款，其顯有到時不付款亦不違反其本意之不
        確定詐欺故意，此為一般人可知之常識。本件被告之經濟狀況，於向被自訴
        人購買飼料前之八十五年四月間起即不佳，負債高達二千餘萬元均無法清償
        ，其已顯有不能支付貨款之情形，竟於第一欠向自訴人購買飼料時，隱瞞事
        實，並詐稱其經濟情況及信用良好，致茂生公司誤信用其有支付貨款之能力
        ，被告有詐欺之不確定故意足見。
（三）、至被告雖辯稱係因其所養之豬隻感染口蹄疫遭撲殺，致無收入始未付款，並
        提出屏東縣鄉公所出具之撲殺口蹄疫病豬移動列管通知書為佐。惟依該列管
        通知書所載，被告所養之豬隻係於八十六年三月二十九日始感染口蹄疫遭撲
        殺，與被告購買飼料之八十五年八月十三日起至同年十一月十六日，分別相
        距七個月至四個月之久，被告未清償貨款顯與豬隻感染口蹄疫遭撲殺無關；
        另其豬隻於遭撲殺後，曾領得鄉公所發給之補償款六十五萬一千五百一十元
        ，有其提出之補償申請單在卷可佐，被告亦自承均未交付自訴人，亦可佐其
        並無付款之意思。綜上所述，被告所辯顯係卸責之詞，不足採信，其犯行，
        事證明確，足以認定。
二、核被告所為，係犯刑法第三百三十九條第一項之詐欺取財罪。其多次犯行，時間
    緊接，犯罪構成要件相同，顯係基於概括犯意為之，為連續犯，應論以一罪並加
    重其刑。茲審酌被告犯後否認犯行，態度不佳，前無犯罪前科，素行尚佳，詐得
    之金額尚非甚高，與蓄意詐欺者不同，惡性尚不重，尚未與告訴人達成和解，賠
    償告訴人，及其犯罪之動機、目的等一切情狀，爰量處如主文所示之刑。
據上論斷，應依刑事訴訟法第二百九十九條第一項前段，刑法第五十六條、第三百三
十九條第一項，罰金罰鍰提高標準條例第一條前段，判決如主文。
中      華      民      國    八十九    年      一      月    二十五    日
                                      臺灣屏東地方法院刑事第二庭
                                          法  官  郭文通
右判決正本證明與原本無異。
對於本判決如有不服應於收受送達後十日內向本院提出上訴書狀上訴於台灣高等法
院高雄分院並按他造當事人之人數附具繕本。
                                          書記官  洪榮華
中      華      民      國  八十九    年      一      月    二十六    日
附錄本判決論罪之法條：
刑法第三百三十九條第一項
意圖為自己或他人不法之所有，以詐術使人將本人或第三人之物交付者，處五年以
下有期徒刑、拘役或科或併科一千元以下罰金。


司法院資訊處製作；財團法人民間司法改革基金會備份。
